臺灣高等法院民事裁定
110年度家上易字第11號
聲  請  人  
即  反  請
求  原  告  陳儷亓  
訴訟代理人  陳秀卿律師
            林世芬律師
相  對  人
即追加原告  翁建軒  
            翁舒庭  

上列聲請人與被上訴人間翁建凱請求遺產分割事件，聲請命相對
人追加為原告，本院裁定如下：       
    主  文
相對人翁建軒、翁舒庭應於本裁定送達後柒日內追加為原告，逾
期未追加者，視為已一同起訴。
    理  由
按訴訟標的對於數人必須合一確定而應共同起訴，如其中一人
  或數人拒絕同為原告而無正當理由者，法院得依原告聲請，以
  裁定命該未起訴之人於一定期間內追加為原告。逾期未追加者
  ，視為已一同起訴，民事訴訟法第56條之1第1項定有明文。此
  係因訴訟標的對於數人必須合一確定而應共同起訴者，該數人
  未共同起訴，其當事人適格即有欠缺，故其中一人或數人拒絕
  同為原告，將使其他人亦無法以訴訟伸張或防衛其權利，自有
  未宜。為解決固有必要共同訴訟當事人適格之問題，乃明文規
  定法院得依聲請裁定命無正當理由而拒絕共同起訴之人追加為
  原告或擬制其為原告；至於拒絕同為原告是否有正當理由，則
  應由法院斟酌原告起訴是否為伸張或防衛權利所必要等情形決
  定之（最高法院93年度台抗字第403號、106年度台抗字第1200
  號裁定意旨參照）。次按公同共有之債權人起訴請求債務人履
  行債務，係公同共有債權之權利行使，非屬回復公同共有債權
  之請求，尚無民法第821條規定之準用，而應依民法第831條準
  用第828條第3項規定，除法律另有規定外，須得其他公同共有
  人之同意，或由公同共有人全體為原告，其當事人之適格始無
  欠缺（最高法院109年度台上字第2073號判決發回意旨參照）
  。
經查：
  ㈠聲請人提起反請求主張兩造之被繼承人翁秉森於民國108年9
    月7日死亡，聲請人、相對人及被上訴人為其全體繼承人。
    詎被上訴人於108年4月25日在印鑑證明申請書申請人、委託
    人欄偽填翁秉森姓名，向新北○○○○○○○○申請翁秉森印鑑證明
    ，再於108年6月12日持上開印鑑證明，以買賣為原因，將翁
    秉森所有坐落新北市○○區○○段0000地號土地、應有部分161/
    10000、100/10000及其上2155號建物（門牌號碼：新北市○○
    區○○路000號9樓）、2453號建物（門號號碼：同號9樓之1）
    （下合稱系爭不動產），移轉所有權登記予己，致其餘繼承
    人受有損害。爰依民法第179條、第184條第1項、第767條第
    1項之規定，求命被上訴人將系爭不動產所有權移轉登記塗
    銷，並辦理繼承登記為全體繼承人公同共有之判決。惟因翁
    秉森之遺產尚未分割，則上開不當得利及侵權行為之債權，
    應屬翁秉森之全體繼承人公同共有，聲請人係基於繼承之公
    同共有法律關係，為公同共有債權之權利行使，依上開說明
    ，應由上訴人及其餘繼承人向被上訴人共同起訴，當事人之
    適格始無欠缺，自有追加其餘繼承人為共同原告，或經其餘
    繼承人同意之必要。
  ㈡次查，相對人經本院於111年1月5日通知於文到7日內就聲請
    人所提前開訴訟是否同意追加為原告乙事表示意見（見本院
    卷㈡第105頁），具狀表示：系爭不動產係經翁秉森同意後，
    始移轉登記所有權予被上訴人為由，拒絕擔任原告（見本院
    卷㈡第129至131頁），惟相對人並未表明追加結果與其等本
    身之法律上利害關係有何相衝突，使其等在私法上之地位，
    受不利益影響之情事，自難認其等拒絕同為原告係有正當理
    由。從而，上訴人聲請裁定追加相對人為原告，於法並無不
    合，應予准許。爰命相對人於7日內追加為原告，逾期未追
    加，即視為已一同起訴。
據上論結，本件聲請為有理由，爰裁定如主文。　　
中　　華　　民　　國　　111 　年　　3 　　月　　9 　　日
                  家事法庭
                      審判長法  官  賴劍毅
                            法  官  洪純莉
                            法  官  陳君鳳
正本係照原本作成。
如不服本裁定，應於收受送達後10日內向本院提出抗告狀，並應
繳納抗告費新臺幣１千元。
中　　華　　民　　國　　111 　年　　3 　　月　　10　　日

  　　　　　　　　　　　　　書記官　郭姝妤